臺灣桃園地方法院行政訴訟判決　
110年度交字第341號
原      告  沈德修  
被      告  新北市政府交通事件裁決處
                      設新北市○○區○○路0段000號2樓
代  表  人  李忠台    住同上
訴訟代理人  黃慧婷律師
上列當事人間交通裁決事件，原告不服被告民國110年6月21日新
北裁催字第48-ZAB169559號及第48-CB0000000號裁決，提起行政
訴訟，本院判決如下：
    主  文
原告之訴駁回。
訴訟費用新臺幣參佰元由原告負擔。
    事實及理由
壹、程序部分
一、本件原告不服被告於民國110年6月21日以新北裁催字第48-Z
    AB169559號（下稱A處分）、第48-CB0000000號（下稱B處分
    ，並與A處分合稱原處分）裁決書所為之裁決，向本院提起
    撤銷訴訟，依兩造書狀所述各節及卷內資料所示，本件事證
    已臻明確，本院認無經言詞辯論之必要，爰依行政訴訟法第
    237 條之7 之規定，不經言詞辯論而為判決。
貳、實體部分
一、事實概要：原告於民國110年3月21日17時16分及17時17分許
    ，駕駛車牌號碼000-0000號自用小客車（下稱系爭車輛），
    先後在國道一號高速公路南向40.3公里及林口區文化一路一
    段變換車道時，均未依規定顯示方向燈，因民眾檢舉經內政
    部警政署國道公路警察局第一公路警察大隊與新北市政府警
    察局林口分局（下合稱舉發機關）員警分別以國道警交字第
    ZAB169559號、新北市警交大字第CB0000000號舉發違反道路
    交通管理事件通知單逕行舉發其違反道路交通管理處罰條例
    （下稱道交條例）第33條第1 項第4 款、第42條等規定。嗣
    原告於110 年5月5日以網路方式陳述意見，被告於110年6月
    21日仍認其於上開時、地分別有「行駛高速公路未依規定變
    換車道」與「汽車駕駛人未依規定使用方向燈」之違規事實
    明確，乃依道交條例第33條第1 項第4 款、第42條等規定，
    以原處分分別裁處原告罰鍰新臺幣（下同）3,000 元，記違
    規點數1 點與罰鍰1,200 元，原處分均於110年6月23日送達
    予原告。原告不服原處分，於110年7月17日向本院提起本件
    行政訴訟。
二、原告起訴主張：
　㈠原告於110年3月28日才收到簡訊通知遭民眾檢舉，距離舉發
    通知單上記載之違規日期110年3月21日已超過7日。且檢舉
    影像並未經第三方公正機構認證無偽造變造之情事，依現今
    電腦軟體能力，要將影片檔案改變日期並非難事，被告對於
    檢舉影像之真偽與有無經變造未善盡調查責任。
　㈡又原告行駛於系爭高速公路路段時，該處路肩為主管機關開
    放通行，系爭車輛左側之路面邊線在開始劃設虛線處逐漸形
    成完整車道，同時路肩之路面寬度逐漸縮減，系爭車輛維持
    原有之方向行駛直行匯入，並無變換至虛線新增之車道。又
    交通部高速公路局107年10月17日管字第1070040585號函與1
    09年5月7日管字第1090032900號函文雖認為路肩進入減速車
    道時應打左側方向燈，但函文內容均未見於政府公報，應不
    具效力，且被告所為原處分，均未舉證原告未以手勢代替燈
    光。又先後二次檢舉，均未達6公里以上，且相隔不到1分鐘
    ，亦應有道交條例第85條之1第2項第1款不得連續舉發規定
    之適用等語。並聲明：原處分撤銷。
三、被告則以：
  ㈠按道交條例第7條之1、第33條第1項第4款及第63條第1項第1
    款規定：「對於違反本條例之行為者，民眾得敘明違規事實
    或檢具違規證據資料，向公路主管或警察機關檢舉，經查證
    屬實者，應即舉發。但行為終了日起逾7日之檢舉，不予舉
    發。」、「汽車行駛於高速公路、快速公路或設站管制之道
    路，不遵使用限制、禁止、行車管制及管理事項之管制規則
    而有下列行為者，處汽車駕駛人新臺幣3,000元以上6,000元
    以下罰鍰：…四、未依規定變換車道。」、「汽車駕駛人有
    下列各款所列條款之一者，除依原條款處罰鍰外，並予記點
    ：一、有第33條第1項、第2項、…、第49條或第60條第2項第
    1款、第2款情形之一者，各記違規點數1點。」，次按前開
    所謂「依規定使用燈光」者，係指道路交通安全規則第91條
    第1項第2款之規定：「行車遇有轉向、減速暫停、讓車、倒
    車、變換車道等情況時所用之燈光及駕駛人之手勢，應依下
    列規定：二、左轉彎時，應先顯示車輛前後之左邊方向燈光
    ，或由駕駛人表示左臂平伸，手掌向下之手勢。」及同法第
    109條第2項第3款亦明文：「汽車駕駛人，應依下列規定使
    用方向燈：二、左（右）轉彎時，應先顯示車輛前後之左（
    右）邊方向燈光；變換車道時，應先顯示欲變換車道方向之
    燈光，並應顯示至完成轉彎或變換車道之行為。」。
  ㈡依採證影片所示，原告確實有於系爭地點駕駛汽車自路肩跨
    越至主線車道而未使用方向燈，亦根本未使用任何手勢，此
    有採證影片(附件一「BFN-6553國1.avi」)及採證影片截圖(
    被證8)可考，違規事實要屬相當明確，應無疑義。
  ㈢原告固於起訴狀中以「檢舉已逾法定期限」、「檢舉人之行
    車紀錄器未經合格審驗證明其精準性」、「原告並未違規」
    等語為辯，惟：道交條例第7條之1之規定乃係以行為終了日
    起逾7日之檢舉，始不予舉發；而原告之違規行為乃110年3
    月21日，檢舉期日為110年3月27日(被證1)，此有檢舉人明
    細資料可參，要無原告所稱檢舉逾期之事實；於交通違規案
    件中，除有涉及重量、速率、酒精測定值等與度量衡相關之
    違規情形者而須使用經檢定合格之儀器採證外，其餘違規類
    型之採證儀器本毋需有此要求，且在道路交通違規案件之檢
    舉案件，亦無明文規定所使用之採證科學儀器須經檢定合格
    後，方可將其採證之資料納入違規事實之證據。另觀諸違規
    影片所示之錄影內容，其影片中非但有明確顯示日期與時間
    外，亦就本案之舉發違規事實有具體加以採證連續錄影，所
    拍攝之影像內容流暢，其場景、光影、色澤均屬正常而自然
    呈現，並有採證影片截圖為憑(被證8)，亦尚難認有經他人
    以變造方式竄改之可能，為此，原告以檢舉人所持之行車紀
    錄器錄影設備乃未經過中央標準檢驗機關檢驗合格之合法設
    備為據而欲解免其責任，於法殊有未合，自難採為有利原告
    之認定。
  ㈣按「標誌、標線及號誌之定義如左：……二、標線以規定之線
    條、圖形、標字或其他導向裝置，劃設於路面或其他設施上
    ，用以管制道路上車輛駕駛人與行人行止之交通管制設施。
    」、「標線用以管制交通，係表示警告、禁制、指示之標識
    ，以線條、圖形、標字或其他導向裝置劃設於路面或其他設
    施上。」、「標線依其功能分類如左：……三、指示標線用以
    指示車道、行車方向、路面邊緣、左彎待轉區、行人穿越道
    等，期使車輛駕駛人及行人瞭解進行方向及路線。」，分別
    為道路交通標誌標線號誌設置規則第3條第2款、第146條及
    第148條第3款所規定。準此以論，劃設區分路肩與主線車道
    之白實線屬於指示標線，其在對用路人之行止有所規制，課
    予用路人一定之作為或不作為義務，為具有規制性之標線。
    又指示標線雖非針對特定人所為，然係以該標誌效力所及之
    行人、車輛駕駛人為規範對象，乃屬可依一般性特徵確定其
    相對人，且係就行人、車輛駕駛人之用路權、停車等事項予
    以規範，核其性質應認為一般處分。因其屬一般處分，依行
    政程序法第100條第2項、第110條第2項規定，其送達得以公
    告為之，除公告另訂不同日期者外，自公告日起發生效力。
    就指示標線而言，主管機關之「劃設行為」，當屬一種「公
    告」措施，故具規制作用之禁制標誌於對外劃設完成時，即
    發生效力；是原告主張交通部之函文內容未經公告而無對外
    產生效力一事，容屬其對指示標線性質所不理解而生之謬論
    。
  ㈤原告於系爭地點自路肩跨越至主線車道之行為，依交通部高
    速公路局107年10月17日管字第1070040585號函意旨：「高
    速公路開放路肩行駛路段，該路肩即應視為一車道，且用路
    人駕駛車輛駛離原行駛車道時，亦應屬變換車道行為。」(
    被證8)，當知其行為乃變換車道無誤，原告之主張均無理由
    。再者，原告合法考領汽車駕駛執照，有汽車車籍查詢資料
    及駕駛人基本資料為憑（被證9），其對上述規定應知之甚
    詳，並應確實遵守。是原告前揭所述，無非單方所執之詞，
    委無足取，原處分並無違誤等語置辯。並聲明：原告之訴駁
    回。
四、本件爭點：本件檢舉有無逾越法定期限？檢舉影像之證據能
    力為何？本件違規事實是否均明確？如是，本件違規是否屬
    不得連續舉發之情事？
五、本院之判斷：
  ㈠按對於違反本條例之行為者，民眾得敘明違規事實或檢具違
    規證據資料，向公路主管或警察機關檢舉，經查證屬實者，
    應即舉發，道交條例第7條之1前段定有明文。再按，公路主
    管或警察機關機關處理民眾檢舉違反道路交通管理事件，應
    派員查證，經查證屬實者，應予舉發，並將處理情形回復檢
    舉人；前項檢舉違規證據係以科學儀器取得，足資認定違規
    事實者，得逕行舉發之，違反道路交通管理事件統一裁罰基
    準及處理細則第22條第1、2項亦有明文。查原告駕駛系爭車
    輛於110年3月21日所為本件違規行為，係經檢舉人於110年3
    月27日提供檢舉證據資料進行檢舉，此有檢舉違規案件之網
    路線上服務系統記錄在卷可參（本院不可閱覽卷第3頁），
    經核並未逾越七日之法定檢舉期限，至於原告何時知悉遭檢
    舉之情事，在非所問。
  ㈡經查，本院依職權勘驗卷附採證光碟之結果略以：
  ⒈BFN-6553國1.avi：影像為檢舉人行車紀錄器畫面，日期為『2
    021/03/21』，檢舉人車輛在高速公路路肩，與車牌號碼『BFN
    -6553』號自用小客車（下稱系爭車輛）先後行駛往出口匝道
    。於『17：16：54』即影片時間1秒時，邊線往右延伸，並使
    路肩逐漸消失。系爭車輛自路肩跨越邊線進入減速車道時並
    未顯示方向燈，也未以手勢代替燈光。並於影片時間4秒時
    完成變換車道。
  ⒉Z0000000000000000000-0.mp4：影像為檢舉人行車紀錄器畫
    面，日期為『2021/03/21』，檢舉人車輛行駛於系爭車輛後方
    並已在一般平面道路。於『17：17：40』即影片時間1秒時，
    系爭車輛自外側車道變換車道至中線車道時，未顯示方向燈
    ，也未以手勢代替燈光。並於影片時間3秒時完成變換車道
    。
  ⒊上開勘驗結果，業經本院製作勘驗筆錄並函達兩造命表示意
    見在卷可參（見本院卷第134至149頁）。
  ㈢原告雖主張檢舉影像恐遭變造等語云云。而按交通違規案件
    除有涉及「重量」、「速率」、「酒精測定值」等須使用經
    濟部標準檢驗局檢定合格之儀器採證外，其他儀器並無相類
    之規範，且交通違規案件之檢舉亦無明文限制所使用之儀器
    ，須經由經濟部標準檢驗局或相關機構檢定合格後才可使用
    。再者，觀道交條例第7條之2 、違反道路交通管理事件統
    一裁罰基準及處理細則第22條第1 項、第2 項等規定中所謂
    科學儀器，僅需其獲得結果可還原現場之情形及具有驗證性
    即為已足，而檢舉人之行車紀錄器具錄影功能，其獲得結果
    可還原現場情形及具驗證性，自屬前開規定所稱之科學儀器
    ，並無另提出所謂第三方公正機構檢驗證明之必要性。再者
    ，由上揭錄影畫面內容觀之，其畫質及光線均前後一致，週
    邊景物呈連續狀態，所呈現之違規態樣亦無經不當剪接或變
    造等人為造作之跡證。堪認係於本件違規時、地直接拍攝、
    錄影之事實結果。又一般裝設行車紀錄器之駕駛人，多以如
    發生交通事故時釐清責任用以保護自己之權益為其裝設目的
    ，則裝設者理應將紀錄器之時間校對無誤，方符常理，殊難
    想像會故意調整日期、時間之情事，衡以原告駕駛系爭車輛
    違規應屬瞬間之偶發事件，由上開勘驗畫面中亦未見檢舉人
    與系爭車輛有何衝突或其他糾紛，僅係於事發時偶然相逢，
    應無怨隙可言。又經檢舉之違規行為，多係他人偶然目睹，
    雙方通常素昧平生，無何仇怨嫌隙之情，又本件交通違規類
    型，並不在檢舉獎勵之列（道交條例第91條第4款規定參照
    ），屬「公益舉發（檢舉）」性質，實難認檢舉人有何偽造
    或變造影像之動機，以入人於行政罰責，是就此非常態性事
    實，自應由被檢舉人負舉證之責或提出合理之事證供法院審
    酌（臺北高等行政法院110年度交上字第103號判決參照）。
    而查上開勘驗影像畫面連續且自然呈現違規過程，且系爭車
    輛是否於該日行經系爭路段並有遭檢舉違規之駕駛行為，亦
    當屬原告所自知。但原告除以言詞空泛指謫檢舉影像業經變
    造外，對於此等有利於己之主張並未提出任何足以推翻檢舉
    影像證據能力之合理事證以佐，其主張實乏依據，並非可採
    。是本件檢舉影像經本院勘驗與審酌相關事證後，足認係有
    證據能力，得採為本件裁判之基礎。
  ㈣再按汽車駕駛人變換車道時，應先顯示欲變換車道方向之燈
    光，並應顯示至完成轉彎或變換車道之行為；汽車在高速公
    路或快速道路行駛途中，變換車道或超越前車時，應依標誌
    、標線、號誌指示，並不得有下列情形：一、驟然或任意變
    換車道。二、未依規定使用方向燈。三、未保持安全距離及
    間隔。四、駛離主線車道未依序排隊，插入正在連貫駛出主
    線之汽車中間。；汽車行駛於高速公路、快速公路或設站管
    制之道路，不遵使用限制、禁止、行車管制及管理事項之管
    制規則而有未依規定變換車道之行為者，處汽車駕駛人3,00
    0元以上6,000 元以下罰鍰；汽車駕駛人，不依規定使用燈
    光者，處汽車駕駛人1,200 元以上3,600 元以下罰鍰；汽車
    駕駛人有道交條例第33條第1 項情形者，除依原條款處罰鍰
    外，並記違規點數1 點。道路交通安全規則第109 條第2 項
    第2 款後段、高速公路及快速公路交通管制規則第11條、道
    交條例第33條第1 項第4 款、第42條、第63條第1 項第1 款
    分別定有明文。
  ㈤依第一段勘驗筆錄所呈，系爭車輛自路肩跨越邊線進入減速
    車道時並未顯示方向燈。且按「本規則所用名詞，釋義如下
    ：……。十、減速車道︰指設於主線車道與匝道之間，專供汽
    車駛離主線車道進入匝道前減速之車道。……。十七、路肩︰
    指設於車道之外側，路面邊線與護欄或邊溝間之部分。」、
    「為維護高速公路及快速公路交通安全與暢通，高速公路及
    快速公路管理機關或警察機關於必要時，得發布命令，指定
    時段於高速公路及快速公路特定匝道或路段之車道、路肩，
    禁止、限制或開放車輛通行。」，分別為高速公路及快速公
    路交通管制規則第2條第1項第10款、第17款及第19條第3 項
    所明定。是經高速公路主管機關指定時段、特定路段之路肩
    開放車輛通行時，該路肩實質上即具有車道之性質，則由路
    肩跨越道路邊線駛入減速車道，自屬變換車道之行為。又按
    路肩開放作業規定第4點第1款規定：「四、開放路肩類型㈠
    開放路肩終點銜接出口減速車道：行駛路肩車輛得變換車道
    ，開放路肩終點上游500m（得視現場條件調整）範圍內限往
    出口車流行駛，得銜接減速車道駛出，不得變換車道；非往
    出口小車須於開放路肩終點上游500m前（得視現場條件調整
    ）變換至主線車道（類型1 ）。」。是於開放路肩終點銜接
    出口減速車道之情形（即開放路肩類型【一】），係以開放
    路肩終點上游500公尺處，作為得否變換車道之劃分標準，
    在該500公尺範圍內行駛於路肩之車輛，因只能往出口車流
    行駛，故不得變換車道，而僅能「銜接減速車道駛出」。固
    然，於如本件路肩銜接之減速車道劃設起點伊始、路肩逐漸
    減縮之情形，往出口方向行駛於路肩之車輛，勢必駛入減速
    車道致發生「變換車道」之情，而無從避免路肩開放作業規
    定第4點第1款所稱「不得變換車道」之行為，然得否變換車
    道與變換車道時應否使用方向燈，乃屬二事（臺北高等行政
    法院110年度交上字第107號判決參照）。是原告行經上開路
    段時，其雖得由原行駛之路肩變換車道至減速車道通往高速
    公路出口，然其變換車道時仍應依規定顯示方向燈卻未顯示
    ，即有違規，且相關規定亦應為原告所能注意卻未注意，亦
    顯有過失。
  ㈥再查，依第二段勘驗結果所呈，系爭車輛離開高速公路進入
    一般道路後，自外側車道變換車道至中線車道時亦未顯示方
    向燈而違反道交條例第42條之事實明確。雖原告對於上開二
    次變換車道未使用方向燈之違規事實均再主張被告並未查明
    原告是否有以手勢取代燈光等語云云。然按行車轉彎或變換
    車道時，依道路交通安全規則第91條第1 項第2款之規定，
    固可使用轉彎或變換車道方向之方向燈或由駕駛人表示左臂
    平伸，手掌向下之手勢比劃示意。但以依現今車輛駕駛之常
    情，已甚為罕見以手勢為之者，原告何需捨棄方向燈不用而
    大費周章使用手勢。況且，依本院勘驗檢舉影像所見，系爭
    車輛之駕駛人前後變換車道時，均無為左臂平伸，手掌向下
    微曲之手勢，是原告上開主張純為臨訟編詞，亦無足採。
  ㈦末查，道交條例第7 條之2 之逕行舉發案件有「逕行舉發汽
    車行車速度超過規定之最高速限或低於規定之最低速度或有
    第33條第1 項、第2 項之情形，而非在隧道內且其違規地點
    相距6 公里以上、違規時間相隔6 分鐘以上或行駛經過一個
    路口以上」情形者，得連續舉發；數行為違反同一或不同行
    政法上義務之規定者，分別處罰之。道交條例第85條之1 第
    2項第1 款及行政罰法第25條亦規定甚明。又上開道交條例
    第85條之1 第2 項第1 款規定中關於違反同條例第33條第1 
    項、第2 項之情形，係指汽車行駛於「高速公路、快速公路
    或設站管制之道路」，不遵使用限制、禁止、行車管制及管
    理事項之管制規則而有違規情形之連續處罰之規定。然查本
    件A 處分之違規事實係發生在高速公路，而發生在後之B 處
    分違規地點則為一般道路（並非屬設站管制之道路）。雖系
    爭車輛於上揭時、地之2 次違規，其違規時間相近，違規地
    點相隔不遠，違規情節亦均屬變換車道未依規定顯示方向燈
    ，但係分屬高速公路與一般道路之不同地點，並係分別違反
    道交條例第33條第1 項第4 款及第42條之規定，顯屬不同違
    規行為，更非屬同一違規事實狀態之持續，依行政罰法第25
    條規定，自應分別處罰。準此，舉發機關就原告上開2 違規
    行為分別予以逕行舉發，核無違反道交條例第85條之1 禁止
    連續舉發之規定，是原告此部分指謫容有對相關規定之誤解
    。則被告以A 、B 處分對原告分別裁處，並無違反一事不二
    罰之規定，經核均為合法。
六、綜上所述，原告於前揭時、地，確有「行駛高速公路未依規
    定變換車道」及「汽車駕駛人未依規定使用方向燈」之違規
    行為，被告依道交條例第33條第1項第4款、第42條、第63條
    第1項第1款等規定，分別以A處分裁處罰鍰3,000元，並記違
    規點數1點；及以B處分裁處罰鍰1,200元，均核無違誤。原
    告訴請撤銷上開原為無理由，應予駁回。
七、本件事證已臻明確，兩造其餘攻擊、防禦方法及所提證據，
    經核均與判決結果不生影響，爰不一一論列，併此敘明。
八、本件訴訟費用額確定為第一審裁判費300 元，爰依行政訴訟
    法第98條第1 項規定，由敗訴之原告負擔。
中　　華　　民　　國　　111 　年　　3 　　月　　31　　日
                  行政訴訟庭　法　官　徐  培  元
上為正本係照原本作成。
如不服本判決，應於判決送達後20日內，向本院提出上訴狀並表
明上訴理由（原判決所違背之法令及其具體內容或依訴訟資料可
認為原判決有違背法令之具體事實），其未載明上訴理由者，應
於提出上訴後20日內向本院補提理由書（上訴狀及上訴理由書均
須按他造人數附繕本，如未按期補提上訴理由書，則逕予駁回上
訴），並應繳納上訴裁判費新臺幣750元。
中　　華　　民　　國　　111 　年　　3 　　月　　31　　日
                              書記官  吳  文  彤